【裁判字號】    96,上易,2212
【裁判日期】    970219
【裁判案由】    竊盜
【裁判全文】
臺灣高等法院刑事判決                96年度上易字第2212號
上  訴  人
即  被  告  戊○○
                    （於臺灣臺東岩灣技能訓練所）
            丁○○
            乙○○
            甲○○
            丙○○
                      號
前三人共同
選任辯護人  簡燦賢  律師
            吳秋樵  律師
上列上訴人因竊盜案件，不服臺灣基隆地方法院96年度易字第32
2號，中華民國96年7月10日第一審判決（起訴案號：臺灣基隆地
方法院檢察署95年度偵字第3957號），提起上訴，本院判決如下
：
    主  文
原判決撤銷。
戊○○結夥三人以上，攜帶兇器竊盜，累犯，處有期徒刑壹年捌
月。
丁○○、乙○○、甲○○、丙○○結夥三人以上攜帶兇器竊盜，
各處有期徒刑壹年，各減為有期徒刑陸月，如易科罰金，均以新
臺幣壹仟元折算壹日。
扣案之手機陸支（0000000000、0000000000、0000000000、0000
000000、0000000000、空機）、番刀壹把、沾有鴿毛之鴿網壹個
、鴿網壹個、捕鴿網架壹組及鋸子壹把均沒收。
    事  實
一、戊○○前因竊盜案件，於民國（下同）92年8 月25日，經臺
    灣臺東地方法院判處有期徒刑6月確定，於92年11月6日執行
    完畢，仍不知悛悔，與丁○○、乙○○、甲○○及丙○○，
    結夥3人以上，共同基於為自己不法所有之犯意聯絡，攜帶
    甲○○所有之番刀1把、戊○○所有之鋸子壹把，於95年8月
    初某日起，在臺北縣金山鄉磺溪頭山上，由戊○○、乙○○
    與甲○○架設網具網鴿捕鴿，乙○○與甲○○負責上山將鴿
    子背至山下，交給戊○○處理，丙○○負責把風，丁○○則
    負責接載乙○○、甲○○及丙○○上下山，並供應乙○○、
    甲○○及丙○○於山上活動所須之物品，戊○○則先後交付
    丁○○新臺幣（下同）7000元之代價，另於乙○○與甲○○
    每交給戊○○1隻鴿子時，即交付乙○○及甲○○250元至30
    0元不等之代價，乙○○再交付丙○○70元之代價，其餘則
    與甲○○平分，以此一方式，接續竊取他人所有之賽鴿，於
    95年8月19日在前揭山上網鴿15隻，由乙○○與甲○○背了
    網到竊取之鴿子15隻下山交給戊○○處理，於95年8月25日
    在前揭山上網鴿34隻，由乙○○與甲○○背了網到竊取之鴿
    子34隻下山交給戊○○處理，於95年8月26日在前揭山上網
    鴿23隻，由乙○○與甲○○背了網到竊取之鴿子23隻下山交
    給戊○○處理，嗣於同年月29日上午11時許，為警循線在金
    山鄉磺溪頭山上查獲丁○○，扣得手機1支（0000000000 ）
    ，又於同日12時30分許，在金山鄉○○路206號怡美旅社旁
    查獲甲○○，並在甲○○車上扣得番刀1把、手機1支（0000
    000000）、沾有鴿毛之鴿網1個，另於同日13時許，在上述
    怡美旅社服務台前查獲乙○○及丙○○2人，並扣得乙○○
    所有手機2支（0000000000、0000000000）、手機1支（空機
    ），丙○○所有手機1支（0000000000），另於金山鄉磺溪
    頭山上，扣得鴿網1個、捕鴿網架1組及鋸子1把，始查悉上
    情。
二、案經臺北縣政府警察局金山分局報請臺灣基隆地方法院檢察
    署檢察官偵查起訴。
    理  由
一、訊據被告戊○○、丁○○、乙○○、甲○○、丙○○等對於
    前揭之事實，坦承不諱，且被告乙○○、甲○○、丙○○、
    丁○○於警詢及95年8月29日、8月30日偵查時均自承上開竊
    盜犯行，且對於分工情形、分得款項等細節之供述亦相合（
    詳95年度偵字第3957號偵查卷第7─10、12─15、17─18、2
    0─21、74─78、83─85頁），被告丁○○於96年6月27日在
    原審以證人身分訊問時仍證稱：「〔（提示偵卷第3957號第
    74頁）對當時所言有何意見？〕當時所言實在，乙○○、甲○○、丙○○他們三人是在山上抓鴿子，被查獲當天我確實
    是要送手機到山上給戊○○，可是當時他不在」、「（訊以
    當時你們幾人分工的情形是否如你在偵查中所言？）是」、
    「（訊以你們確實有一起到山上擄鴿？）是的」、「（訊以
    戊○○何時到山上？）我未退伍前，放假時會來幫忙，退伍
    來的這一次就是被查獲這一次，我總共來過二、三次都沒有
    碰到戊○○」、「（訊以你既然沒有見到戊○○，如何在案
    發當天拿手機給他？）手機是戊○○提供公家使用，乙○○
    上山補鴿後，把手機藏在路邊，乙○○要我找到後，拿給戊○○」、「（訊以戊○○有給你七千元？）錢是乙○○交給
    我的，但應該是戊○○交給他的，叫他拿給我的」、「（訊
    以你在檢察官偵查中，有指認戊○○？）有」等語（詳原審
    96年6月27日審判筆錄）。此外，並有台北縣汐止地政事務
    所96年3月26日北縣汐地測字第0960003540複丈成果圖1份、
    現場照片38張、通訊監察譯文附卷可參，復有手機6支（000
    0000000、0000000000、0000000000、空號、000000 0000、
    0000000000）、番刀1把、沾有鴿毛之鴿網1個、鴿網1個、
    捕鴿網架1組及鋸子1把扣案可資佐證，其中在被告甲○○車
    上扣得之網子1個，經原審當庭勘驗結果，其上沾有鴿毛等
    情，有原審96年6月27日審判筆錄及網子照片4張可參，益證
    被告等竊取他人飼養之賽鴿，至為灼然，故本件竊盜應係被
    告戊○○夥同被告乙○○、甲○○、丙○○、丁○○等人，
    由被告戊○○、乙○○與甲○○至台北縣金山鄉磺溪頭山上
    架設網具網鴿捕鴿，乙○○與甲○○負責上山將鴿子背至山
    下，交給戊○○處理，丙○○負責把風，丁○○則負責接載
    乙○○、甲○○及丙○○上下山，並供應乙○○、甲○○及
    丙○○於山上活動所須之物品之事實甚明，本件事證明確，
    被告等人之犯行，均堪認定。
二、核被告等人所為，係犯刑法第321條第1項第3款、第4款之結
    夥三人以上攜帶兇器竊盜罪。又被告5人間就本案犯行，互
    有犯意聯絡及行為分擔，均應論以共同正犯。被告5人係以
    在臺北縣金山鄉磺溪頭山上，架設網具網鴿捕鴿，以此一方
    式，接續竊取他人所有之賽鴿，應論以接續犯之一罪，再起
    訴意旨雖認被告等人共竊取賽鴿約140隻，惟查被告乙○○
    、甲○○於檢察官偵查中已明白供述於95年8月19日在前揭
    山上網鴿竊取之鴿子為15隻，95年8月25日於前揭山上網鴿
    竊取之鴿子為34隻，95年8月26日於前揭山上網鴿竊取之鴿
    子為23隻，共計72隻，餘並無具體之事證可憑，尚難認除前
    揭認定之72隻外，亦成立竊盜罪，惟該部分起訴意認被告等
    人係為接續犯之一罪，故該部分不為無罪之諭知。又被告戊○○前因竊盜案件，於92年8月25日，經臺灣臺東地方法院
    判處有期徒刑6月確定，於92年11月6日執行完畢，有被告戊○○前案紀錄表1份在卷可稽，其受有期徒刑之執行完畢後
    ，5年內故意再犯有期徒刑以上之本罪，為累犯，應依法加
    重其刑。復按被告之自白，非出於強暴、脅迫、利誘、詐欺
    、疲勞訊問、違法羈押或其他不正之方法，且與事實相符者
    ，得為證據，刑事訴訟法第156條第1項定有明文。本件被告
    甲○○、乙○○雖於原審準備程序訊問時，均稱其於95年8
    月29日接受警詢時，曾遭警察刑求等情，然查被告二人於接
    受該次警詢後，業經檢察官多次開庭調查，惟被告於檢察官
    調查時，均未提及曾遭警毆傷一事，嗣至原審進行準備程序
    時，始提出刑求抗辯，而被告乙○○先稱自己遭警察刑求，
    後改稱是被告甲○○遭警刑求，前後已不一致，復未提出任
    何證據以實其說，亦未舉出對其毆打之警員姓名供原審調查
    ，自難僅以被告等空言提出上揭抗辯，逕行認定確有被告所
    述之情。再前開被告二人於95年8月29日警詢筆錄中所載之
    竊盜犯行（見臺灣基隆地方法院檢察署95年度偵字第39 57
    號偵查卷宗第11─15、16─18頁），均經被告甲○○於95年
    8月29日偵查時、被告乙○○於95年8月29日、30日、96年4
    月11日偵查時坦承不諱，且於本院亦坦承其犯行，果若被告
    等人係因警察對其施以不當對待，始於接受警詢時坦承犯行
    ，則檢察官偵查時，既未對被告等施以任何不當之對待，被
    告等何以仍未否認該次警詢筆錄所載之犯行，顯見被告等於
    該日接受警察詢問時，並未因遭受不當之對待而為與事實相
    違之供述，依據首揭法條之規定，被告之自白自得作為本案
    之證據。又按憲法第16條保障人民之訴訟權，就刑事被告而
    言，包含其在訴訟上應享有充分之防禦權，刑事被告詰問證
    人之權利，即屬該等權利之一，且屬憲法第8條第1項規定「
    非由法院依法定程序不得審問處罰」之正當法律程序所保障
    之權利；此等憲法上權利之制度性保障，有助於公平審判，
    及發見真實之實現，以達成刑事訴訟之目的，為確保被告對
    證人（含其他具證人適格之人）之詰問權，證人於審判中，
    應依人證之法定程序，到場具結陳述，並接受被告之詰問，
    其陳述始得作為認定被告犯罪事實之判斷依據，至於被告以
    外之人（含證人、共同被告等）於審判外之陳述，除客觀上
    不能受詰問者外，於審判中仍應依法踐行詰問程序（司法院
    大法官會議釋字第582號解釋文及解釋理由書參照）；又法
    院就被告之案件對其他共同被告或與被告有共犯關係之人調
    查，均應依人證之調查程序傳喚該共同被告或共犯到場，命
    其立於證人之地位而為陳述，並通知被告，使被告有與之對
    質及詰問其現在與先前陳述之瑕疵的機會，以確保其對質詰
    問權，並藉以發現實體真實（最高法院94年度臺上字第1776
    號裁判意旨參照）；依上開司法院大法官會議解釋及最高法
    院裁判意旨，法院如於共同被告以證人身分到庭陳述，訊問
    被告對於共同被告之審判外陳述有何意見，並准許被告對於
    共同被告當庭及先前陳述進行詰問，即已賦予被告對於共同
    被告之對質詰問機會，此時共同被告於審判外陳述之瑕疵，
    應已治癒，而具有證據能力。另按被告以外之人於審判外之
    陳述，經當事人於審判程序同意作為證據，法院審酌該言詞
    陳述或書面陳述作成時之情況認為適當者，亦得為證據；當
    事人、代理人或辯護人於法院調查證據時，知有第159條第1
    項不得為證據之情形，而未於言詞辯論終結前聲明異議者，
    視為有前項之同意，刑事訴訟法第159條之5第1、2項，亦定
    有明文。查本件被告乙○○、甲○○、丙○○、丁○○於警
    詢中本於被告身分所為之陳述，業經於偵查中以證人身分、
    被告丁○○更於原審審理時以證人身分到庭陳述（見原審96
    年6月27日審理筆錄），並賦予其餘四名被告對於共同被告
    丁○○之對質詢問機會，此時共同被告於審判外陳述之瑕疵
    ，應已治癒，已充分保障被告對於共同被告之對質詰問權，
    且經原審審酌該言詞陳述作成時之狀況亦無不適當之情形，
    是依前揭大法官會議解釋、最高法院裁判意旨及刑事訴訟法
    第159條之5之規定，本件共同被告丁○○於警詢及偵查中、
    被告乙○○、甲○○、丙○○於偵查中之陳述，均有證據能
    力。卷附之台北縣汐止地政事務所96年3月26日北縣汐地測
    字第0960003540複丈成果圖1份、現場照片38張、通訊監察
    譯文等書證、扣案之現金3800元、手機1支（000000000 0）
    、番刀1把、手機1支（0000000000）、沾有鴿毛之鴿網1個
    、手機2支（0000000000、0000000000）、手機1支（空機）
    、手機1支（0000000000）、鴿網1個、捕鴿網架1組及鋸子1
    把等物證，檢察官及被告於審判中均同意作為證據，合於刑
    事訴訟法第159條之5之規定，依法均得為證據。
三、原審以被告5人之犯行明確，予以論罪科刑，固非無見，然
    原判決就被告等人竊取之鴿子共幾隻未予認定，尚有未洽，
    又原判決既認本件之番刀1把、鋸子1把均係被告供本件犯罪
    所用之物而宣告沒收，惟未論以攜帶兇器竊盜，亦有未洽，
    再原判決既認扣案之筆記本1本、金融卡1張、現金9700元，
    雖為被告乙○○所有，現金7000元、34400元、11100元，雖
    分別為被告丁○○、甲○○、丙○○所有，惟查無其他積極
    證據證明，係為被告供犯罪所用或因本件犯罪所得之物，而
    不予宣告沒收，惟於理由欄內又以之為本案之犯罪證物，亦
    有不當，另中華民國96年罪犯減刑條例業經制定公布施行，
    被告丁○○、乙○○、甲○○、丙○○前揭之所犯合於中華
    民國96年罪犯減刑條例第2條第1項第3款之減刑條件，原審
    未及審酌尚有未洽，本件被告戊○○以本案與其另案經本院
    96年度上易字第720號判決之案件為同一案件及為連續犯而
    提起上訴，惟該案被告戊○○所犯係共同連續意圖為自己不
    法之所有，以恐嚇使人將本人之物交付罪，與本案之結夥三
    人以上，攜帶兇器竊盜罪，係不同之罪名，且本院96年度上
    易字第720號之案件，被告戊○○係自91年4月間起至94年8
    月間所犯，與本案之所犯時為95年8月間，相距已久，並非
    同一案件，且本案係在刑法94年2月2日修正公布，95年7月1
    日起施行，其中第56條關於連續犯之規定已刪除之後所犯，
    故亦無連續犯之適用，被告戊○○之上訴為無理由，被告丁○○、乙○○、甲○○、丙○○上訴認原審量刑太重亦無理
    由，惟原判決既有前揭可議之處，自應由本院撤銷改判，爰
    審酌被告5人之素行、犯罪之動機、目的、手段，及其品性
    、生活狀況、智識程度、犯罪所生之損害及犯罪後坦承犯行
    之態度等一切情狀，量處如主文所示之宣告刑，又被告丁○○、乙○○、甲○○、丙○○之犯罪時間在中華民國96年4
    月24日以前，合於合於中華民國96年罪犯減刑條例第2條第1
    項第3款之減刑條件，依法予以減刑，並諭知易科罰金之折
    算標準。扣案之手機1支（0000000000），為被告丁○○所
    有，供本件犯罪所用之物；番刀1把、手機1支（0000000000
    ）、沾有鴿毛之鴿網1個，為被告甲○○所有，供本件犯罪
    所用之物；手機2支（0000000000、0000000000）、手機1支
    （空機）為被告乙○○所有，供本件犯罪所用之物，手機1
    支（00000 00000）為被告丙○○所有供本件犯罪所用之物
    ；鴿網1個、捕鴿網架1組及鋸子1把，為被告戊○○所有供
    本件犯罪所用之物，均依刑法第38條第1項第2款宣告沒收。
    另筆記本1本、金融卡1張、現金9700元，雖為被告乙○○所
    有，現金7000元、34400元、11100元，雖分別為被告丁○○
    、甲○○、丙○○所有，惟查無其他積極證據證明，係為被
    告供犯罪所用或因本件犯罪所得之物，自不予宣告沒收。
據上論斷，應依刑事訴訟法第369條第1項前段、第364條、第299
條第1項前段，刑法第28條、第321條第1項第3款、第4款、第47
條第1項、第38條第1項第2款，中華民國96年罪犯減刑條例第2條
第1項第3款、第7條、第9條判決如主文。
本案經檢察官呂建昌到庭執行職務。
中    華    民    國    97    年    2     月    19    日
                  刑事第七庭  審判長  法  官 黃麗生
                                      法  官 江國華
                                      法  官 許宗和
以上正本證明與原本無異。
不得上訴。
                                      書記官 林淑貞
中    華    民    國    97    年    2     月    26    日
附錄論罪法條：中華民國刑法第321條（加重竊盜罪）犯竊盜罪
而有左列情形之一者，處6月以上、5年以下有期徒刑：
一  於夜間侵入住宅或有人居住之建築物、船艦或隱匿其內而犯
    之者。
二  毀越門扇、牆垣或其他安全設備而犯之者。
三  攜帶兇器而犯之者。
四  結夥三人以上而犯之者。
五  乘火災、水災或其他災害之際而犯之者。
六  在車站或埠頭而犯之者。
前項之未遂犯罰之。


司法院資訊處製作；財團法人民間司法改革基金會備份。
